【裁判字號】    97,裁,2397
【裁判日期】    970424
【裁判案由】    考試
【裁判全文】
最  高  行  政  法  院  裁  定
                                     97年度裁字第02397號
上  訴  人  甲○○
訴訟代理人  沈永宏律師
被 上訴 人  考選部
代  表  人  乙○○
上列當事人間考試事件，上訴人對於中華民國97年1月3日臺北高
等行政法院96年度訴字第1076號判決，提起上訴，本院裁定如下
：
    主  文
上訴駁回。
上訴審訴訟費用由上訴人負擔。
    理  由
一、按對於高等行政法院判決之上訴，非以其違背法令為理由，
    不得為之，行政訴訟法第242條定有明文。依同法第243條第
    1項規定，判決不適用法規或適用不當者，為違背法令；而
    判決有同條第2項所列各款情形之一者，為當然違背法令。
    是當事人對於高等行政法院判決上訴，如依行政訴訟法第24
    3條第1項規定，以高等行政法院判決有不適用法規或適用不
    當為理由時，其上訴狀或理由書應有具體之指摘，並揭示該
    法規之條項或其內容；若係成文法以外之法則，應揭示該法
    則之旨趣；倘為司法院解釋或本院之判例，則應揭示該判解
    之字號或其內容。如以行政訴訟法第243條第2項所列各款情
    形為理由時，其上訴狀或理由書，應揭示合於該條項各款之
    事實。上訴狀或理由書如未依此項方法表明，或其所表明者
    與上開法條規定不合時，即難認為已對高等行政法院判決之
    違背法令有具體之指摘，其上訴自難認為合法。
二、本件上訴人對於高等行政法院判決上訴，係略以：依閱卷規
    則第23條規定，系爭國文成績之評定，閱卷人必須考察「書
    法」，是原判決稱「無書法評定之成績」云云，顯未察閱卷
    規則第23條「綜合評定」之意，違背法令甚為明顯。另原判
    決認為監試制度僅在使考試公平，非考試有效之要件，置監
    試法第3條第6款及第4條規定未論，顯有判決不備理由之違
    法。被上訴人未依法使監試者有機會審查考試之效度，違背
    憲法機關忠誠原則、五權相互合作制衡原則，且使上訴人未
    能受監試之保障，怎可言上訴人權益未受影響？是原判決率
    認被上訴人雖未依法請監察院監試，已盡力使考試公平，故
    上訴人權益未受影響云云，乃違法之判斷。復被上訴人未能
    舉證評閱之法規合憲，亦未能舉證琪已為有效且合法之考試
    ，原判決未就上訴人主張如何不可採說明，亦有判決不備理
    由之違法等語，為其理由。
三、本件上訴人對於高等行政法院判決上訴，雖以該判決違背法
    令及判決不備理由為由，惟核其上訴理由狀所載內容，仍執
    與起訴意旨略同且經原審不採之陳詞，就原審取捨證據、認
    定事實之職權行使，指摘其為不當，並就原審已論斷者，泛
    言未論斷，而未具體表明合於不適用法規、適用法規不當、
    或行政訴訟法第243條第2項所列各款之情形，難認對該判決
    之如何違背法令已有具體之指摘。況查原判決已就依典試法
    第19條授權訂定之閱卷規則第23條規定：國文科目採申論式
    試卷作答者，其作文、公文部分之評閱，依配分比例參照下
    列項目綜合評定之：一、作文：（一）旨意詮釋。（二）見
    解。（三）文詞。（四）結構。（五）書法、標點及試卷整
    潔；二、公文：（一）內容及用語。（二）程式。（三）書
    法、標點及試卷整潔。論及上訴人所參加民國95年公務人員
    特種考試司法人員考試三等考試公證人類科考試有關國文科
    試卷之評閱，除測驗式試卷以電子計算機評閱外，其作文及
    公文試卷之評閱，依前揭規定之評閱項目綜合評定，書法固
    為上揭評分參考標準之一，惟並非就某一單項個別評閱，是
    並無「書法」評定之成績，上訴人指摘因「書法」因素，致
    其國文成績偏低一節，違反不當聯結禁止之原則云云，尚非
    可採等情。要難謂原判決有違背法令之違法。是依首揭說明
    ，應認本件上訴為不合法。
四、據上論結，本件上訴為不合法，依行政訴訟法第249條第1項
    前段、第104條、民事訴訟法第95條、第78條，裁定如主文
    。
中    華    民    國    97    年    4     月    24    日
                    最高行政法院第三庭
                        審判長法官  黃  璽  君
                              法官  林  茂  權
                              法官  鄭  忠  仁
                              法官  黃  本  仁
                              法官  吳  東  都
以  上  正  本  證  明  與  原  本  無  異
中    華    民    國    97    年    4     月    24    日
                              書記官  王  福  瀛


司法院資訊處製作；財團法人民間司法改革基金會備份。
